臺灣高等法院臺南分院民事判決　九十三年度上易字第一一號　　Ｋ
　　　上　訴　人　乙　○　○
　　　訴訟代理人　施　登　煌　律師
　　　被　上訴人　甲　○　○
右當事人間請求侵權行為損害賠償事件，上訴人對於臺灣雲林地方法院中華民國九十
二年十一月二十六日第一審判決（九十二年度訴字第四八０號）提起上訴，經本院於
九十三年三月二日言詞辯論終結，茲判決如左：
      主      文
上訴駁回。
第二審訴訟費用由上訴人負擔。
      事      實
甲、上訴人方面：
一、聲明：求為判決：(一)原判決不利於上訴人部分廢棄。(二)被上訴人在第一審之訴駁
    回。(三)訴訟費用由被上訴人負擔。
二、陳述：除與原判決記載相同者，茲引用之外，補稱略以：
（一）本件毀謗（妨害名譽）刑事部分，經台灣雲林地方法院九十一年度簡上字第四
      八號刑事判決確定，其所訴之犯罪過程與其所舉出之同院九十二年度易字第一
      二六號刑事判決，在時間點，所訴內容均為同一，已由鈞院九十二年上易字第
      二三九號判決上訴人應給付伊精神慰藉金十五萬元，被上訴人何以一事兩告？
      且均為精神慰藉金之請求？是否合於法律規定？
（二）依鈞院九十二年度訴字第三號卷內第二審函查慈濟大林分院就被上訴人病例資
      料之記載，被上訴人早在九十一年四月之前即有心理精神官能就診之記載，又
      如何能夠將一切責任加諸於上訴人身上？
（三）上訴人經營之工程行九十一年九至十月申報銷項金額新台幣（下同）為二百二
　　　十四萬餘元，應扣進項金額為二萬餘元，此二項金額根本無從確定上訴人之實
　　　際收入而毫無意義：
      應扣進項金額二萬餘僅係五金進貨部分，其他重大成本包括工人薪資（最大
        宗之成本）等，原審竟完全未予審究扣除，導致過分高估上訴人之收入。
      苟扣除成本，且該工程行共有七人合資經營，則上訴人當年當月淨益不過三
        萬餘元。
      此收入並非每月固定之收入，須視工程行包得之工程而定，苟全月皆未包得
        工程，則無月收入可言，且上訴人尚負有一百六十餘萬元之債務未清償，其
        經濟狀況非如原審所認定之寬裕，三十萬元之慰撫金額非其所能負擔。
三、證據：援用第一審所提證據。
乙、被上訴人方面：
一、聲明：求為判決：(一)上訴駁回。(二)第二審訴訟費用由上訴人負擔。
二、陳述：除與原判決記載相同者，茲引用之外，略補稱以：
（一）被上訴人乃高中畢業，目前無業。上訴人主張之另案是恐嚇、妨害自由的損害
      賠償，本件係妨害名譽、毀謗之損害賠償，兩次的事實行為都不相同。
（二）上訴人長期的恐嚇及毀謗使被上訴人陷入恐嚇、深度情緒低落。
三、證據：援用第一審所提證據。
丙、本院依職權分別向臺灣雲林地方法院檢察署調閱該署九十一年度偵字第二九九三
    號、第三三二六號誣告等案偵查卷、向台灣雲林地方法院調閱該院九十二年度訴
    字第三號損害賠償事件全卷（含本院九十二年度上易字第二三九號卷）及向財政
    部台灣省中區國稅局北港稽徵所函調兩造之財產歸戶資料及最近二年所得稅申報
    資料。
      理　　　由
一、本件被上訴人起訴主張：上訴人於九十一年四月間，在被上訴人服務之「雙園小
    吃部」消費，向眾多人說被上訴人是「眾人幹」、「有染性病」、「被他三個朋
    友同時帶去開房間」等等，致被上訴人名譽受損而無法正常工作，精神上痛苦不
    堪，爰依侵權行為之法律關係，求為命上訴人應賠償其名譽上之損害、精神慰藉
    金各五十萬元及自起訴狀繕本送達翌日起至清償日止，按週年利率百分之五計算
    之利息之判決（原審判命上訴人應給付被上訴人非財產上損害即精神慰藉金三十
    萬元及法定遲延利息，而駁回被上訴人其餘之請求，被上訴人就其敗訴部分，未
    聲明不服，上訴人就其敗訴部分提起上訴）。
二、上訴人則以：不否認有毀謗被上訴人之情事，惟　鈞院九十二年度上易字第二三
    九號損害賠償事件已判決伊應給被上訴人精神慰藉金十五萬元確定，被上訴人再
    請求本件賠償已屬一事兩告，又上訴人經營之工程行收入並非每月固定，且尚有
    債務未清償，三十萬元之慰撫金額非上訴人所能負擔等語，資為抗辯。
三、查被上訴人主張上訴人於九十一年四月九日，在被上訴人服務之「雙園小吃部」
    ，向眾多不特定人說被上訴人是「眾人幹」、「有染性病」、「被他三個朋友同
    時帶去開房間」等情事，為上訴人所不爭執，又上訴人此一行為，亦經臺灣雲林
    地方法院刑事庭同此認定，而以毀謗罪判處上訴人有期徒刑四個月，如易科罰金
    ，以三百元折算一日確定在案，有台灣雲林地方法院九十二年度易字第一二六號
    刑事判決一件附卷可稽（見原審卷第四至六頁），復經本院調閱該刑事案卷屬實
    ，則被上訴人此部分主張，應堪信實。
四、按「訴訟法上所謂一事不再理之原則，乃指同一事件已有確定之終局判決者而言
    。其所謂同一事件，必同一當事人就同一法律關係而為同一之請求，或就同一訴
    訟標的求為相反之判決，或求為與前訴可以代用之判決，否則，即不得謂為同一
    事件，自不受確定判決之拘束。」（最高法院八十二年度台上字第一六一二號判
    決可資參照）。按為訴訟標的之法律關係並須就訴之原因事實併為觀察，茲查本
    院九十二年度上易字第二三九號侵權行為損害賠償事件判決上訴人應給付被上訴
    人精神慰藉金十五萬元，係被上訴人根據台灣雲林地方法院九十一年度簡上字第
    四八號恐嚇刑事判決而為附民之請求之損害賠償，而上開案件被上訴人所主張之
    事實係「上訴人自九十一年四月二十九日凌晨一時許起至同年五月二日晚上九時
    許止，連續多次以0000000000號行動電話及其它不詳電話，撥打被上
    訴人所有0000000000號行動電話，連續多次以電話謾罵被上訴人，並
    以「你會被人潑硫酸」、「不讓你生存」等加害生命及身體之言詞，恫嚇被上訴
    人，致被上訴人心生畏懼，而生危害於安全」等情，與本件被上訴人主張上訴人
    於同年四月九日在被上訴人服務之「雙園小吃部」毀謗之情事，所訴之侵權行為
    發生之時地、態樣及侵害之法益均不相同，上訴人質疑被上訴人本件起訴請求，
    與本院九十二年度上易字第二三九號侵權行為損害賠償事件為同一事件，而不得
    再為起訴，顯有誤會，即不可採。
五、次按「因故意或過失，不法侵害他人之權利者，負損害賠償責任」；「不法侵害
    他人之身體、健康、名譽、自由、信用、隱私、貞操、或不法侵害其他人格法益
    而情節重大者，被害人雖非財產上之損害，亦得請求賠償相當之金額。其名譽被
    侵害者，並得請求回復名譽之適當處分。」民法第一百八十四條第一項前段、第
    一百九十五條第一項分別定有明文。按名譽為人格之社會評價，名譽有無受侵害
    ，應以社會上對其評價是否貶損以為斷。本件上訴人既以將足以毀損被上訴人名
    節之事表白於不特定第三人，顯有散佈於眾之意圖，則被上訴人之社會評價，不
    免因而受有貶損，亦應認係名譽之侵害（最高法院八十六年度台上字第三０五號
    判決可資參照），從而被上訴人主張因上訴人之上開侵權行為，其名譽受有損害
    ，精神上受有痛苦等為由，因而依民法第一百九十五條第一項之規定，請求上訴
    人賠償其精神慰藉金，揆諸前開說明，自屬正當。
六、查被上訴人因上訴人在伊服務處所，向眾多不特定人說被上訴人是「眾人幹」、
    「有染性病」、「被他三個朋友同時帶去開房間」等有損女人名節之話語，致被
    上訴人須忍受親友及他人異樣之眼光，足見其精神上所受痛苦，實非筆墨足以形
    容，按上訴人自承其為小學畢業，職業為土木小包工，月入約二萬元，其投資宏
    盈工程行六萬元並非全由其獨資經營，另依財政部台灣省中區國稅局北港稽徵所
    於九十三年一月二十九日以中區國稅北港四字第０九三００００九九九號函檢送
　　之資料所示上訴人名下有房屋二筆、土地五筆之不動產，財產總額約值四百七十
　　餘萬元，九十年度利息所得為一千零二十六元、營利所得約一百零七萬四千六百
　　零八元，九十一年度無所得申報資料，至被上訴人名下無財產，九十及九十一年
　　度均無所得申報資料，及被上訴人自承為高中畢業，目前並無工作等情（見本院
　　卷第三一、四十頁筆錄、第二三至二六頁），茲本院審酌上開情事及兩造之身分
　　、地位等一切情狀，認被上訴人請求上訴人賠償之精神慰藉金以三十萬元為適當
　　，其於上開範圍之內之請求，為有理由，應予准許。又雖上訴人另辯以無力負擔
　　慰藉金云云，惟尚難執為拒絕給付之正當理由，併此敘明。
七、綜上所述，被上訴人依侵權行為損害賠償之法律關係，請求上訴人給付精神慰藉
    金三十萬元及自附帶民事起訴狀繕本送達翌日即民國九十二年七月九日起至清償
    日止，按週年利率百分之五計算之利息部分，為有理由，應予准許，原判決為被
    上訴人勝訴之判決並為假執行之宣告，核屬允當，上訴意旨指摘原判決不當，求
    予廢棄改判，並無可取，應予駁回。
八、本件事證已臻明確，兩造其餘攻擊防禦方法與本件判決結果無涉，爰不一一論述
    。
九、據上論結，本件上訴為無理由，依民事訴訟法第四百四十九條第一項、第七十八
    條，判決如主文。
中　　　華　　　民　　　國　　九十三　　年　　　三　　　月　　十六　　　日
　　　　　　　　　　　　　　　　　　臺灣高等法院臺南分院民事第二庭
~B1審判長法官　吳　　志　　誠
~B2　　　法官　李　　素　　靖
~B3　　　法官　周　　素　　秋
右為正本係照原本作成。
不得上訴。
中　　　華　　　民　　　國　　九十三　　年　　　三　　　月　　十七　　　日
~B法院書記官　劉　　清　　洪
